臺灣臺南地方法院刑事判決
111年度簡上字第114號
上  訴  人  
即  被  告  吳晏榕



上列上訴人即被告因誹謗案件，不服本院民國111年1月13日111
年度簡字第145號所為第一審刑事簡易判決（起訴書案號：110年
度偵字第15585號），提起上訴，本院管轄之第二審合議庭判決
如下：
    主  文
上訴駁回。
    事  實
一、吳晏榕與江志軒於民國110年1月間透過交友軟體相識後，於同
    年2月8日下午4時許，2人相約一同前往新光三越台南西門店
    逛街，吳晏榕因江志軒先行離去，並將其之安全帽及外套放置
    於機車停放處之停車格地上，心生不滿，竟意圖散布於眾，基
    於加重誹謗之犯意，先於同年月9日某時許，透過電腦設備連
    結網際網路至有多數成員之臉書「台南爆料公社」社團，以暱
    稱「青年救國」，在該社團張貼江志軒照片，並在照片上方
    刊登「大家要小心這個做力匯的慣竊，偷走我的super dry
    白格子外套和粉紅安全帽，他右手背有疤，當時是有刮鬍子
    的」等文字；復於同年2月10日某時許，在同一社團，以相同
    暱稱，刊登江志軒及其家人照片，並加註「慣竊照片江志軒
    」等文字，使「台南爆料公社」社團不特定人均得以共見共
    聞上揭文字，以此方式對外散布上述不實而足以損害江志軒
    之名譽及社會評價。
二、案經江志軒訴由臺灣臺南地方檢察署檢察官偵查起訴。
    理  由
壹、程序部分：
一、按被告以外之人於審判外之言詞或書面陳述，除法律有規定
    者外，不得作為證據；又被告以外之人於審判外之陳述，雖
    不符同法第159條之1至第159條之4之規定，而經當事人於審
    判程序同意作為證據，法院審酌該言詞陳述或書面陳述作成
    時之情況，認為適當者，亦得為證據；而當事人、代理人或
    辯護人於法院調查證據時，知有第159條第1項不得為證據之
    情形，而未於言詞辯論終結前聲明異議者，視為有前項之同
    意，刑事訴訟法第159條第1項、第159條之5分別定有明文。
    查被告就本判決所引用被告以外之人審判外之言詞或書面陳
    述之證據能力表示沒有意見，且迄至言詞辯論終結前亦未聲
    明異議，本院審酌該等具有傳聞證據性質之證據製作時之情
    況，尚無違法不當及證明力明顯過低之瑕疵，應無不宜作為
    證據之情事，認以之作為本案之證據，應屬適當，依刑事訴
    訟法第159條之5之規定，認該等供述證據資料均有證據能力
    。
二、本判決下列所引用之其餘文書證據，並無證據證明係公務員
    違背法定程序所取得，亦無顯有不可信之情況，且經本院於
    審理期日提示予被告辨識而為合法調查，該等證據自得作為
    本案裁判之資料。
貳、實體部分：
一、認定犯罪事實所憑之證據及理由： 
　  訊據被告固坦承有於起訴書所載時間，利用電腦設備連結網
    際網路至有多數成員之臉書「台南爆料公社」社團，以暱稱「
    青年救國」，在該社團張貼告訴人江志軒照片，並在照片上
    方刊登事實欄所載之文字等情，然矢口否認有誹謗告訴人之
    犯行，辯稱：伊係為了避免其他人受騙，方刊登本案之文字
    ，欲藉此告誡其他人，伊絕無誹謗告訴人之故意云云。惟查
    ：
　㈠被告與告訴人於110年1月間透過交友軟體相識後，於同年2月8日
    下午4時許，2人相約一同前往新光三越台南西門店逛街，告
    訴人因故先行離去，並將被告之安全帽及外套放置於機車停放
    處之停車格地上，被告乃於同年月9日某時許，透過電腦設備
    連結網際網路至有多數成員之臉書「台南爆料公社」社團，以
    暱稱「青年救國」，在該社團張貼江志軒照片，並在照片上
    方刊登「大家要小心這個做力匯的慣竊，偷走我的super dr
    y白格子外套和粉紅安全帽，他右手背有疤，當時是有刮鬍
    子的」等文字；復於同年2月10日某時許，在同一社團，以相
    同暱稱，刊登江志軒及其家人照片，並加註「慣竊照片江志
    軒」等文字，使「台南爆料公社」社團不特定人均得以共見
    共聞上揭文字等情，業據被告於準備程序時坦承不諱，核與
    告訴人於警詢及偵訊之指述相符，且有被告臉書暱稱「青年
    救國」之個人資料首頁、被告於110年2月9日、同年月10日
    發布在臉書社團「台南爆料公社-台南最大社團二版」之貼
    文翻拍照片各1份（他卷第39頁、偵卷第29頁至第37頁、第3
    9頁至第43頁）在卷可佐，此部分之事實，堪信為真實。至
    被告雖於本院審理時改稱其記得在「台南爆料公社」之貼文
    只有一個（本院簡上卷第65頁），然上開貼文照片上均明顯
    顯示為「青年救國發佈的社團貼文」，而被告又坦承臉書暱
    稱「青年救國」為其本人，是被告空言辯稱其僅在「台南爆
    料公社」貼文一次，難信為真實。
  ㈡被告雖一再辯稱其於「台南爆料公社」之貼文，並無誹謗告訴
    人之故意，然按言論自由為人民之基本權利，憲法第11條有
    明文保障，國家應給予最大限度之維護，俾其實現自我、溝
    通意見、追求真理及監督各種政治或社會活動之功能得以發
    揮。惟為兼顧對個人名譽、隱私及公共利益之保護，法律尚
    非不得對言論自由依其傳播方式為合理之限制。刑法第310
    條第1項及第2項誹謗罪即係保護個人法益而設，為防止妨礙
    他人之自由權利所必要，符合憲法第23條規定之意旨。而所
    謂誹謗故意，係指行為人對其指摘或傳述之事足以損害他人
    名譽有所認識，並且進而決意加以指摘或傳述該事件具體內
    容之主觀犯罪故意，而不論直接故意或未必故意均包括之。
    查本件被告係於網路上張貼如事實欄所示內容之文章，本即
    係出於使在該臉書社團往來公眾之人，均得以共見共聞之目
    的，自具有散布於眾之意圖無疑；而綜觀上開內容前後文字
    描述，顯係指摘告訴人偷竊其外套及安全帽等情，既非抽象
    的公然謾罵或嘲弄，亦非僅單純敘述事實，而有事實與意見
    表達夾敘夾論，顯屬具體事件，而告訴人既已以私訊告知被
    告並未取走其外套及安全帽，將該物品放置於機車停車格，
    此有被告與告訴人之微信對話紀錄在卷可查（偵卷第63頁）
    ，被告又坦言其至現場找尋未果後即上網PO文（本院簡上卷
    第60頁），顯見被告未再次向告訴人求證、或於百貨公司詢
    問失物招領情況，僅依其自身主觀認定「因為告訴人在臉書
    上說他是職業街友，讓我對他有一種他不珍惜自己名譽的想
    法，就懷疑他拿走我的物品」、「我在新天地看到告訴人手
    上有疤，我認為老天爺在他身上做記號，覺得他是壞人」（
    本院簡上卷第60頁至第61頁）而上網指稱告訴人為小偷，是
    被告依其自身對告訴人主觀之懷疑，在未為詳細查證下，率
    然在臉書社團人數上萬人之「台南爆料公社」公開指稱被告
    為偷竊者，且從被告與社團參與者的互動留言，顯示被告既
    已報警或準備報警（被告所述前後不一，偵卷第41頁、第43
    頁），何以不等員警之調查，即率然上網張貼告訴人竊取其
    物品之貼文，使社團內成員瀏覽該貼文後，認告訴人可能有
    偷竊之犯行，而被告為一大學畢業智識正常之成年人，當足
    以認知其上開之舉已足以毀損告訴人之名聲，仍進而決意加
    以指摘或傳述該事件具體內容，主觀上自有誹謗之故意，客
    觀上亦確有使告訴人名聲產生負面評價，足以損害告訴人之
    名譽甚明。被告雖一再辯稱其無誹謗之故意，顯屬臨訟卸責
    之詞，不可採信。
　㈢綜上，本案事證明確，被告犯行堪以認定，應予依法論科。
二、論罪科刑：　
　　核被告所為，均係犯刑法第310條第2項之加重誹謗罪。又被
    告就犯罪事實欄所犯2次誹謗犯行間，犯罪時間不同，犯意
    各別、行為互殊，自應分論併罰。
三、駁回上訴之理由：
  ㈠按量刑輕重，係屬事實審法院得依職權自由裁量之事項，苟
    已斟酌刑法第57條各款所列情狀而未逾越法定刑度，不得遽
    指為違法。關於刑之量定，係實體法上賦予法院得為自由裁
    量之事項，倘其未有逾越法律所規定之範圍，除顯有失出失
    入等科罰與罪責不相當之情形外，應予尊重，不得任意加以
    指摘（最高法院72年度台上字第6696號、75年度台上字第70
    33號判決意旨參照）。又在同一犯罪事實與情節，如別無其
    他加重或減輕之原因，下級審量定之刑，亦無過重或失輕之
    不當情形，則上級審法院對下級審法院之職權行使，原則上
    應予尊重（最高法院85年度台上字第2446號判決要旨參照）
    。
　㈡查原審以被告因告訴人任意處置其放置於告訴人機車上之衣
    物，對告訴人心生不滿，不思以理性溝通解決問題，竟上網
    在臉書「台南爆料公社」社群網頁，表達前開足以損及告訴
    人名譽之言論，所為實有不該，惟念其犯後最終尚能勇於承
    認犯行，且於本案以前亦無任何經論罪科刑之前案紀錄，有
    臺灣高等法院被告前案紀錄表在卷可稽，素行良好，兼衡其
    犯罪動機、目的、行為時所受刺激、其各犯行情節（散播文
    字之數量、內容、期間）、前開言論損及告訴人名譽之強度
    、未能與告訴人達成調解或賠償損害、被告陳明之智識程度
    、家庭經濟狀況及其罹患思覺失調症、壓力症候群之身心狀
    況等一切情狀，並參酌告訴人之意見，各量處拘役20日，應
    執行拘役30日，如易科罰金，以新臺幣1仟元折算壹日。本
    院審理時被告一再陳稱其為高風險家庭，然原審已審酌被告
    之身心及家庭狀況，且被告於原審時坦承犯行，卻於本院審
    理時執意否認其有誹謗之故意，則本院認為原審所為量刑應
    屬適當，並無違反比例原則或量刑不當之情事，被告指摘原
    審判決不當，為無理由，應予駁回。末查被告雖未曾因故意
    犯罪受有期徒刑以上刑之宣告，然被告並未試圖賠償告訴人
    之損失或對告訴人表示歉意，又矢口否認本案犯行，未能正
    視自身行為對於法秩序造成之危害，難認無再犯之虞，本院
    認被告所宣告之刑，並無以暫不執行刑罰為適當之情形，爰
    不予宣告緩刑，附此敘明。
　㈢綜上，被告猶執前詞提起上訴否認犯罪，業經本院指駁如前
    ，其上訴請求撤銷改判無罪，為無理由，應予駁回。
據上論斷，應依刑事訴訟法第455條之1第1項、第3項、第368條
，刑法第310條第2項、第41條第1項前段、第51條第6款，刑法施
行法第1條之1第1項，判決如主文。
本案經檢察官黃莉琄提起公訴，檢察官蘇聖涵到庭執行職務。
中    華    民    國    111   年    8     月    23    日
                  刑事第八庭  審判長法  官  鄭燕璘
                                    法  官  郭瓊徽
　　　　　　　　　　　　　　　　　　法  官  陳碧玉
以上正本證明與原本無異。
不得上訴。
　　　　　　　　　　　　　　　　　　書記官　詹淳涵　　
中　　華　　民　　國　　111 　年　　8 　　月　　23　　日
　　　　　　　　　　　　　　　　　　
附錄本案論罪科刑法條全文：
中華民國刑法第310條
意圖散布於眾，而指摘或傳述足以毀損他人名譽之事者，為誹謗
罪，處1年以下有期徒刑、拘役或1萬5千元以下罰金。
散布文字、圖畫犯前項之罪者，處2年以下有期徒刑、拘役或3萬
元以下罰金。
對於所誹謗之事，能證明其為真實者，不罰。但涉於私德而與公
共利益無關者，不在此限。